臺灣高等法院高雄分院刑事裁定　　　　　110年度抗字第359號
抗　告　人
即　被　告　黃亨睿



具　保　人　賴春美
上列抗告人因聲請發還保證金案件，不服臺灣橋頭地方法院中華
民國110 年7 月1 日裁定（110 年度聲字第446 號），提起抗告
，本院裁定如下：
    主  文
原裁定撤銷。
賴春美繳納之保證金新臺幣參萬元及其實收利息，准予發還。
    理  由
一、抗告意旨引用附件之抗告狀。
二、原裁定意旨略以：抗告人即被告因恐嚇取財、傷害等案件，
    於偵查中經檢察官訊問後，於民國107 年5 月23日命抗告人
    以新臺幣（下同）3 萬元交保，嗣由具保人賴春美於同日繳
    納3 萬元保證金。又抗告人所犯恐嚇取財、傷害案件，經原
    審於110 年6 月4 日分別判處有期徒刑4 月、拘役50日，並
    為緩刑之宣告，尚未經判決確定。因該案件尚未確定，後續
    仍有上訴審理及執行程序應予確保，自難認具保人之具保責
    任有何解免之事由。復衡以抗告人於該案審理時，曾於109
    年12月25日經合法傳喚，但未具理由無故未到庭，是具保人
    繳納之上開保證金，自仍應用以擔保抗告人將確實配合後續
    刑事審判與執行程序之進行，而不應發還。從而，抗告人聲
    請發還保證金，為無理由，應予駁回等語。
三、按撤銷羈押、再執行羈押、受不起訴處分、有罪判決確定而
    入監執行或因裁判而致羈押之效力消滅者，免除具保之責任
    ；被告及具保證書或繳納保證金之第三人，得聲請退保，法
    院或檢察官得准其退保。但另有規定者，依其規定；免除具
    保之責任或經退保者，應將保證書註銷或將未沒入之保證金
    發還。前3 項規定，於受責付者準用之，刑事訴訟法第119
    條定有明文。又所謂「因裁判而致羈押之效力消滅」者，參
    照上開條文之立法理由說明，包括經法院諭知無罪、免訴、
    免刑、緩刑、罰金、易以訓誡或不受理之判決，即刑事訴訟
    法第316 條所列擬制撤銷羈押之原因，凡經發生此等免除具
    保責任之事由者，具保人即不再負保證之責。另以現金繳納
    保證金具保者，保證金應給付利息，並於依前條第3 項規定
    發還時，實收利息併發還之，刑事訴訟法第119 條之1 第1
    項亦有明文。
四、查抗告人因恐嚇取財、傷害等案件，於偵查中即107 年5 月
    23日，經臺灣橋頭地方檢察署檢察官訊問後，命抗告人以3
    萬元具保，嗣於同日由具保人繳納3 萬元保證金等情，有訊
    問筆錄；臺灣橋頭地方檢察署被告具保責付辦理程序單、收
    受訴訟案款通知、暫收臨時收據；國庫存款收款書在卷可參
    （詳偵卷第16頁、第21頁至第25頁、第29頁）。又抗告人涉
    犯上開恐嚇取財、傷害案件，經原審於110 年6 月4 日以10
    7 年度易字第322 號判決分別判處有期徒刑4 月、拘役50日
    ，並為緩刑之宣告，嗣抗告人不服而提起上訴，現由本院以
    110 年度上易字第457 號案件審理中等情，有該判決書在卷
    可參。上開案件雖尚未判決確定，但原審既判處抗告人緩刑
    ，且原審於該案上訴期限內或上訴中（指案件雖經上訴，但
    卷宗證物尚在原審法院），既未再以裁定諭知抗告人或具保
    人等人繼續具保，依上開說明，應已免除具保之責任，原審
    應將未沒入之保證金及實收利息發還具保人。因此，原審以
    該案件尚未確定，後續仍有上訴審理及執行程序應予確保，
    尚難認具保人之具保責任有何解免之事由；及抗告人於該案
    審理時，曾經合法傳喚，但未具理由無故未到庭，為使抗告
    人確實配合後續刑事審判與執行程序之進行為由，認不應發
    還保證金，而駁回抗告人發還保證金之聲請，尚有違誤。故
    本件抗告為有理由，自應由本院將原裁定撤銷，並裁定發還
    具保人已繳納之保證金3 萬元及其實收利息。
據上論結，應依刑事訴訟法第413 條，裁定如主文。
中    華    民    國    110     年    10    月    14  日
                    刑事第三庭  審判長法  官  徐美麗
                                      法  官  陳億芳
                                      法  官  方百正
以上正本證明與原本無異。
本裁定不得再抗告。
中    華    民    國    110     年    10    月    14  日
                                      書記官  林佳蓉